臺灣板橋地方法院刑事判決
公　訴　人　臺灣板橋地方法院檢察署檢察官
被　　　告　甲○○
選任辯護人　連兆宗律師
上列被告因重利案件，經檢察官提起公訴（93年度偵字第11748
號），被告於本院準備程序中就被訴事實為有罪之陳述，經本院
合議庭裁定由受命法官獨任進行簡式審判程序，並判決如下：
    主  文
甲○○連續乘他人急迫貸以金錢，而取得與原本顯不相當之重利
，處有期徒刑月，如易科罰金，以佰元折算壹日。
    事  實
一、甲○○基於收取重利之概括犯意，於民國89年底起至92年10
    月止，趁乙○○、丙○○○夫婦2 人需款孔急之際，在乙○○與丙○○○位於臺北縣中和市○○路148 巷23弄28號3 樓
    萬元，收取利息3 萬3 千元（相當於月息6.6 分），並於借
    款之初即預扣利息，而陸續出借本金共計889 萬元之款項予
    上該二人，以此方式取得與原本顯不相當之重利，且甲○○
    於每次借款時，均會要求乙○○與丙○○○須簽發與借款金
    額同額之支票及本票各1 張以為到期清償及供擔保之用，其
    後乙○○與丙○○○二人更以乙○○所有位於臺北縣板橋市
    ○○路○ 段26巷107 之1 號房地之建築改良物所有權狀、土
    地所有權狀各1 紙、土地登記謄本1 份，連同由乙○○所簽
    立之借據1 紙及洲晉企業有限公司盈餘分配表等一併交予甲○○，作為遲延還款時求償之擔保。嗣乙○○與丙○○○二
    人因不堪重利盤剝而報警處理，並於93年7 月18日20時30分
    許，為警在臺北市○○○路413 號2 樓「浪漫一生」餐廳內
    ，當場查獲正向乙○○、丙○○○討債之甲○○及在場之周
    茂壽、許明昌、詹文秀（周茂壽、許明昌、詹文秀3 人均另
    經臺灣板橋地方法院檢察署檢察官為不起訴處分確定），並
    扣得支票15張（金額共計88 9萬元）、本票20張（金額共計
    1080萬元）、借據1 紙、洲晉企業有限公司盈餘分配表、乙○○所有位於臺北縣板橋市○○路○ 段26巷107 之1 號房地
    之土地暨建築改良物所有權狀各1 紙、臺北縣板橋市○○段
    第0000-0 000號土地登記謄本1 份。
二、案經告訴人乙○○、丙○○○訴由臺北縣政府警察局中和分
    局報請臺灣板橋地方法院檢察署檢察官偵查起訴，嗣經本院
    裁定進行簡式審判程序。
    理  由
一、訊據被告甲○○對於自89年底起至92年10月止，陸續出借款
    項予告訴人乙○○、丙○○○2 人，並按每借50萬元，即收
    取利息3 萬3 千元（相當於月息6.6 分），利息於借款之初
    予以預扣，告訴人並有簽發與借款金額同額之支票、本票各
    1 紙以為清償及擔保之用，迄今告訴人尚積欠本金889 萬元
    未償還等情均坦承不諱，核與告訴人乙○○、丙○○○於警
    詢時所指訴之情節大致相符，並有支票15張（金額共計889
    萬元）、本票20張（金額共計1080萬元）、借據1 紙、洲晉
    企業有限公司盈餘分配表、告訴人乙○○所有位於臺北縣板
    橋市○○路○ 段26巷107 之1 號房地之土地暨建築改良物所
    有權狀各1 紙、臺北縣板橋市○○段第0000-0000 號土地登
    記謄本1 份等資料扣案足資佐證，被告上開出於任意性之自
    白核與事實相符，堪予採信。又本件依被告於偵查中所供：
    告訴人之前已陸續向被告借款且無力清償，惟仍於上開時間
    繼續向被告借款周轉，並約定支付較高之利息，顯係處於需
    款急迫之情形無疑。再者，被告將上揭款項貸與告訴人時，
    約定之利息計算方式，既為每借50萬元，收取利息3 萬3 千
    元，已高達月息6.6 分，且又係於借款時預扣利息，則以實
    際借貸之本金與收取之利息計算，實際之利息更高於上開約
    定之利率，自屬與原本顯不相當之重利無誤。綜上，本案事
    證明確，被告所犯重利犯行堪以認定，應依法論科。
二、核被告甲○○所為，係犯刑法第344 條之重利罪。被告之上
    開多次重利犯行，時間緊接，手段雷同，又均係觸犯犯罪構
    成要件相同之罪名，顯係基於概括犯意反覆為之，為連續犯
    ，應依刑法第56條規定論以1 罪，並加重其刑。爰審酌被告
    不思循正當途徑獲取財富，而以上開方式謀得暴利，非但使
    告訴人承受諸多損失，亦危及社會私經濟秩序，復參酌其犯
    罪手段尚稱平和、貸出金額非小、所收取之重利不少，惟犯
    罪後已知坦承犯行、態度並非惡劣，且公訴人亦表示具體求
    刑3 個月等一切情狀，量處如主文所示之刑，並諭知易科罰
    金之折算標準，以示懲儆。
三、扣案之支票15張（金額共計889 萬元）及借據1 紙，分係供
    被告提示兌現以償還本金之用及證明雙方間存有借貸關係之
    表徵，雖係屬被告所有，然係基於與告訴人間之民法金錢消
    費借貸關係而取得，並非屬因犯重利罪所得之物；扣案之本
    票20張（金額共計1080萬元）則係告訴人簽發交予被告供作
    擔保為質之用，該等本票在被告未實行質權之前，其所有權
    應仍屬告訴人所有，一旦告訴人清償所擔保之借款，即可要
    求被告返還，非屬被告所有之物；扣案之洲晉企業有限公司
    盈餘分配表1 份、坐落臺北縣板橋市○○路○ 段26巷107 之
    1 號房地之建築改良物所有權狀暨土地所有權狀各1 紙、臺
    北縣板橋市○○段第0000-0000 號土地登記謄本1 份，或係
    供證明告訴人確為洲晉企業有限公司股東，或係作為遲延還
    款時求償之擔保，惟均需於告訴人將借款償還完畢時，一併
    將之返還予告訴人等情，業經被告於本院審理時供述明確在
    卷。是上開扣案物件，或係告訴人向被告借款之憑證、償還
    之標的，非屬因本件犯罪所得，或非為被告所有者，爰均不
    為沒收之諭知，附此敘明。
據上論斷，應依刑事訴訟法第273 條之1 第1 項、第299 條第1
項前段，刑法第56條、第344 條、第41條第1 項前段，罰金罰鍰
提高標準條例第1 條前段、第2 條，判決如主文。
本案經檢察官程秀蘭到庭執行職務。
中　　華　　民　　國　　94　　年　　3   　月　　31    日
                　    　刑事第十庭　法　官  黃若美
上列正本證明與原本無異。
如不服本判決，應於判決送達後10日內向本院提出上訴狀 (應附
繕本)， 上訴於臺灣高等法院。
                                    書記官  曹秋冬
中　　華　　民　　國　　94　　年　　3 　　月　　31　　日
附錄本案論罪科刑法條全文：
中華民國刑法第344條
乘他人急迫、輕率或無經驗貸以金錢或其他品，而取得與原本顯
不相當之重利者，處1 年以下有期徒刑、拘役或科或併科1 千元
以下罰金。
